【裁判字號】    98,訴,535
【裁判日期】    981001
【裁判案由】    違反槍砲彈藥刀械管制條例
【裁判全文】
臺灣雲林地方法院刑事判決               98年度訴字第535號
公  訴  人  臺灣雲林地方法院檢察署檢察官
被      告  甲○○
指定辯護人  本院公設辯護人許俊雄
上列被告因違反槍砲彈藥刀械管制條例案件，經檢察官提起公訴
（98年度偵字第2344號），本院判決如下：
    主      文
甲○○未經許可，持有空氣槍，處有期徒刑貳年，併科罰金新臺
幣萬元，罰金如易服勞役，以新臺幣壹仟元折算壹日。緩刑伍
年，緩刑期間內應向執行檢察官指定之公益團體、地方自治團體
或社區提供貳佰小時之義務勞務，並付保護管束。扣案之空氣槍
壹支（槍枝管制編號0000000000號）沒收之。
    事實及理由
壹、犯罪事實：
    甲○○明知以外接二氧化碳高壓鋼瓶內之氣體為發射動力之
    空氣槍，具有殺傷力，未經中央主管機關許可，不得持有，
    竟仍於民國94年底或95年初某日，在其位於雲林縣莿桐鄉○
    ○村○○路2 號住處，利用電腦設備連接網際網路，向姓名
    、年籍不詳之人，以新臺幣（下同）3,500 元之代價，購得
    具殺傷力之空氣槍1 支（槍枝管制編號0000000000號），並
    以貨到付款之方式，於其上開住處內未經許可而持有之。嗣
    於98年4 月4 日某時，甲○○於其上開住處，利用電腦設備
    連接雅虎奇摩拍賣網站，使用其所有「pp0204q00 」帳號，
    以1,000 元之價格購得O 環版前擊、後擊套件，於1 星期後
    在其住處將O 環版前擊、後擊套件換裝於上開空氣槍上。另
    於98年4 月中旬，至雲林縣虎尾鎮某不知名之玩具店內，以
    800 元之代價購得瓦斯加大鋼瓶套件Z 接頭後，復將之加裝
    於上開空氣槍上。嗣因員警於網路巡邏時，發現甲○○購買
    上開零件之紀錄，向本院聲請搜索票後，於98年5 月7 日在
    甲○○上開住處查扣該空氣槍，送驗後發現該空氣槍具有殺
    傷力，而查悉上情。
貳、認定犯罪事實所憑證據及理由：
  一證據能力部分：
    被告以外之人於審判外之陳述，雖不符刑事訴訟法第159 條
    之1 至第159 條之4 之規定，而經當事人於審判程序同意作
    為證據，法院審酌該言詞陳述或書面陳述作成時之情況，認
    為適當者，亦得為證據，為刑事訴訟法第159 條之5 第1 項
    所明定。經查，本件被告甲○○及辯護人對於下述本院採為
    認定犯罪事實依據之各項證據，均同意作為證據使用，復經
    本院於審理時逐一提示予檢察官、被告及辯護人表示意見，
    本院審酌該等證據之取得過程並無瑕疵，與本案待證事實間
    復具有相當之關聯性，以之為本案證據並無不當，自得採為
    本件認定事實之基礎，合先敘明。
  二證明力：
    (一)上述犯罪事實，有扣案之空氣槍1 支、搜證及槍枝照片13
      張、雅虎奇摩拍賣網站列印資料、「pp0204q00 」帳號申
      請人基本資料、IP位置資料、IP\ASN查詢資料及中華電信
      股份有限公司客服處回覆單各1 份足資佐證。該扣案槍枝
      經送鑑定，認係氣體動力式槍枝，以外接高壓鋼瓶內氣體
      為發射動力，經以金屬彈丸試射3 次，其中彈丸（直徑6.
      0mm 、重量0.88g） 最大發射速度為每秒195 公尺，計算
      其動能為16焦耳，換算其單位面積動能為每平方公分56焦
      耳。再依據司法院秘書長81年6 月11日秘臺廳(二)字第0698
      5 號函釋示：殺傷力的標準為在最具威力的適當距離，以
      彈丸可穿入人體皮肉層之動能為基準，至於殺傷力之相關
      數據，依日本科學警察之研究結果，彈丸單位面積動能達
      每平方公分20焦耳，足以穿入人體皮肉層等情，有內政部
      警政署刑事警察局98年6 月1 日刑鑑字第0980066206號槍
      彈鑑定書1 份在卷可明，顯見該槍枝具有殺傷力無誤。被
      告於偵審中亦已坦承上開犯行，並自白購買、持有槍枝及
      換裝零件之過程，核與上開證據資料相符，自屬真實可信
      。
    (二)被告雖曾換裝O 環版前擊、後擊套件及加裝瓦斯加大鋼瓶
      套件Z 接頭等零件。然製造或改造具殺傷力之槍枝，所謂
      「製造」或「改造」，應係指對槍枝原件予以加工，致改
      變其原有性能、屬性，使原本無殺傷力之槍枝，變成具有
      殺傷力之槍枝始屬之。被告於本院審理時供稱其未換裝上
      開零件前，曾使用該空氣槍以BB彈射擊木瓜樹及鐵桶，可
      射穿木瓜樹，雖無法射穿鐵桶，但可將鐵桶射出一個小洞
      ，原換裝前之零件已丟棄等語。依被告所述，僅以BB彈試
      射，即可將木瓜樹擊穿，及將鐵桶射出一個小洞，被告一
      開始持有之上開空氣槍，如使用金屬彈丸（直徑6.0mm ，
      重量0.88g） ，其射擊力道即可能達每平方公分20焦耳，
      足以穿入人體皮肉層，而具有殺傷力。再者，卷內並無其
      他證據，足以證明扣案之空氣槍原未具有殺傷力，因被告
      換裝O 環版前擊、後擊套件、加裝瓦斯加大鋼瓶套件Z 接
      頭後，始成為具有殺傷力之槍枝，是公訴意旨亦認被告應
      僅犯未經許可持有空氣槍罪。況被告換裝前之O 環版前擊
      、後擊套件已遭被告丟棄，亦無從調查被告換裝、加裝零
      件前之扣案槍枝，是否具有殺傷力，基於罪疑唯輕之原則
      ，自難論以槍砲彈藥刀械管制條例第8 條第1 項製造或改
      造具有殺傷力之空氣槍罪。
    (三)故本件被告持有具有殺傷力之空氣槍，事證明確，被告之
      犯行堪以認定，自應依法論科。
、論罪科刑之理由：
  一核被告所為，係犯槍砲彈藥刀械管制條例第8 條第4 項未經
    許可，持有空氣槍罪。
  二辯護人於本院審理時表示本案有情輕法重之情形，請本院引
    用刑法第59條之規定，酌減被告刑度。按法院於面對不分犯
    罪情節如何，概以重刑為法定刑者，於有情輕法重之情形時
    ，在裁判時本有刑法第59條酌量減輕其刑規定之適用，以避
    免過嚴之刑罰，大法官會議解釋釋字第263 號解釋文可資參
    照。亦即，法院為避免刑罰過於嚴苛，於情輕法重之情況下
    ，應合目的性裁量而有適用刑法第59條酌量減輕被告刑度之
    義務。又適用刑法第59條酌量減輕其刑時，並不排除同法第
    57條所列舉10款事由之審酌（最高法院70年5 月16日70年度
    第6 次刑事庭長會議決議足供參考）。依此，本院審酌：被
    告係因上網看生存遊戲影片，對該遊戲產生興趣而購買扣案
    之空氣槍，購買後復換、加裝零件，可非難性不低；然被告
    犯後即坦承犯行，自白犯罪動機及換、加裝零件之過程，足
    見其犯後態度良好，深具悔意；被告購得扣案空氣槍時，年
    僅24歲，學歷為高職肄業，教育程度不高，年輕識淺，一時
    好奇，誤罹重典；被告購入上開槍枝後迄98年5 月間遭查獲
    止，持有槍枝時間逾3 年，業經本院認定如前，被告僅於住
    處使用BB彈射擊樹木、鐵桶，未曾使用鋼珠，亦未攜之外出
    犯罪，本案並未扣得任何鋼珠、瓦斯鋼瓶，顯見被告未持之
    為不法用途，所稱係為娛樂使用購槍乙節非虛，對社會之危
    害尚屬有限；扣案之空氣槍係以裝填鋼珠或BB彈為其射出物
    ，對於他人生命、身體之威脅程度，實遠低於以裝填火藥且
    具金屬彈頭之子彈作為發射物之槍枝，倘繩以相同之刑，實
    有情輕法重之情；併審酌被告前無犯罪前科，有臺灣高等法
    院被告前案紀錄表1 份在卷可按，被告有正常家庭，與母親
    、配偶及2 名幼子同住，現於雲林縣斗南鎮農會擔任司機，
    有被告之全戶戶籍謄本、雲林縣斗南鎮農會員工在職證明書
    各1 份在卷可按，堪認被告素行良好，且有正當職業等一切
    情狀，足認被告之犯罪情狀堪值憫恕，衡以其所犯之罪之法
    定刑為最輕本刑3 年以上有期徒刑，倘科以法定最輕刑度，
    猶嫌過重，有傷一般國民對法律之情感，爰依刑法第59條規
    定，酌減其刑，並量處如主文所示之刑，且就併科罰金刑部
    分諭知易服勞役之折算標準。
  三本院考量上情，兼衡被告家庭經濟狀況不佳，全賴其工作所
    得維持生計，有六合村村長證明申請書1 份存卷可參，及前
    開量刑審酌各事項，認被告經此偵、審程序及罪刑之宣告，
    再命其向指定之公益團體、地方自治團體或社區提供義務勞
    務，已足使其知所警惕，信無再犯之虞，故本院認前開對其
    宣告之刑，以暫不執行為當，爰依刑法第74條第1 項第1 款
    、第2 項第5 款之規定，併諭知宣告緩刑5 年，於緩刑期間
    內，並應向檢察官指定之公益團體、地方自治團體或社區提
    供200 小時之義務勞務，另依刑法第93條第1 項第2 款規定
    ，宣告在緩刑期間付保護管束，由觀護人佐以適當督促，並
    發揮附條件緩刑制度之立意，以啟自新。
  四扣案之空氣槍1 支（槍枝管制編號0000000000號）屬違禁物
    ，依刑法第38條第1 項第1 款規定宣告沒收。
肆、適用之法律：
  一刑事訴訟法第299條第1項前段。
  二槍砲彈藥刀械管制條例第8條第4項。
  三刑法第11條前段、第42條第3 項、第59條、第74條第1 項第
    1 款、第2 項第5 款、第93條第1 項第2 款、第38條第1 項
    第1 款。
本案經檢察官陳宏瑋到庭執行職務。
中    華    民    國    98    年    10    月    1     日
            刑事第七庭    審判長法  官  許佩如
                                法  官  王紹銘
                                法  官  楊欣怡
以上正本證明與原本無異。
如不服本判決應於收受判決後10日內向本院提出上訴書狀，並應
敘述具體理由；其未敘述上訴理由者，應於上訴期間屆滿後20日
內向本院補提理由書（均須按他造當事人之人數附繕本）。「切
勿逕送上級法院」。
                                書記官  王雪招
中    華    民    國    98    年    10    月    1     日
附錄論罪科刑法條：
槍砲彈藥刀械管制條例第8條
未經許可，製造、販賣或運輸鋼筆槍、瓦斯槍、麻醉槍、獵槍、
空氣槍或第4 條第1 項第1 款所定其他可發射金屬或子彈具有殺
傷力之各式槍砲者，處無期徒刑或5 年以上有期徒刑，併科新臺
幣10,000,000元以下罰金。
未經許可，轉讓、出租或出借前項所列槍枝者，處5 年以上有期
徒刑，併科新臺幣10,000,000元以下罰金。
意圖供自己或他人犯罪之用，而犯前二項之罪者，處無期徒刑或
7 年以上有期徒刑，併科新臺幣10,000,000元以下罰金。
未經許可，持有、寄藏或意圖販賣而陳列第1 項所列槍枝者，處
3 年以上10年以下有期徒刑，併科新臺幣7,000,000 元以下罰金
。
第1 項至第3 項之未遂犯罰之。


司法院資訊處製作；財團法人民間司法改革基金會備份。
